【裁判字號】    92,上易,683
【裁判日期】    920815
【裁判案由】    違反著作權法等
【裁判全文】
臺灣高等法院刑事判決                            九十二年度上易字第六八三號
    上  訴  人
    即  被  告   甲○○
    選任辯護人  蔡樹基律師
右上訴人因違反著作權法等案件，不服臺灣新竹地方法院九十一年度易字第四五五號
，中華民國九十二年一月六日第一審判決（起訴案號：臺灣新竹地方法院檢察署九十
一年度偵字第一六九一號），提起上訴，本院判決如左：
    主  文
原判決撤銷。
甲○○成年人與未滿十八歲之人共同以明知為侵害著作權之物，意圖營利而交付之方
法，侵害他人之著作權，處有期徒刑陸月，如易科罰金，以佰元折算壹日，扣案如
附表一、二所示非法盜拷重製之光碟片、附表三所示之猥褻色情光碟片均沒收。
    事  實
一、甲○○前因販賣盜版影音光碟片之違反著作權法案件，經臺灣新竹地方法院於民
    國九十一年一月九日以九十年度易字第八二０號判決有期徒刑三月，於同年一月
    二十八日確定，嗣於九十一年四月四日易科罰金執行完畢（不構成累犯）。
二、甲○○在前開違反著作權法案件未執行前，明知如附表一所示之盜版音樂光碟片
    係不詳之人非法重製，其內有屬於滾石國際音樂股份有限公司、華納國際音樂股
    份有限公司、福茂唱片音樂股份有限公司、上華國際企業股份有限公司、科藝百
    代股份有限公司、博德曼股份有限公司、新力哥倫比亞音樂股份有限公司、豐華
    唱片股份有限公司、環球國際唱片股份有限公司、魔岩唱片股份有限公司、艾迴
    股份有限公司、華研國際音樂股份有限公司、東方魅力娛樂事業股份有限公司所
    有如附表一所示之錄音著作，附表二所示之盜版影音光碟片係不詳之人非法重製
    ，其內有屬於得利影視股份有限公司所有如附表二所示之視聽著作，均為侵害他
    人著作財產權之物，仍於九十一年三月二十一日晚上七時許，在新竹市○○區○○路六段二二六巷口「內湖夜市」內擺設攤位，並與綽號「小佩」姓名年籍不詳
    之年滿十四歲未滿十八歲未成年少女基於犯意聯絡，以每片一百元等不等價格販
    售交付予不特定之顧客營利；甲○○同時明知如附表三所示片名為「秘密基地」
    、「淫色慾望」等七十四片影音光碟，其影片內容，係暴露裸體男女及特寫男女
    交媾情節，且具體收錄性行為之猥褻聲音、影像之色情光碟，仍與「小佩」基於
    販賣猥褻物之犯意聯絡，同時於前揭時地，共同販售交付予不特定之顧客營利。
    嗣於九十一年三月二十一日晚上七時十分許，為在場埋伏監視之警員乙○○當場
    查獲，並扣得如附表一所示非法盜拷重製之音樂光碟片七百零四片、如附表二所
    示非法盜拷重製之影音光碟片七十五部（每部二片、計一百五十片）、如附表三
    所示之猥褻色情光碟片七十四片，總計九百二十八片。
三、案經滾石國際音樂股份有限公司、華納國際音樂股份有限公司、福茂唱片音樂股
    份有限公司、上華國際企業股份有限公司、科藝百代股份有限公司、博德曼股份
    有限公司、新力哥倫比亞音樂股份有限公司、豐華唱片股份有限公司、環球國際
    唱片股份有限公司、魔岩唱片股份有限公司、艾迴股份有限公司、華研國際音樂
    股份有限公司、東方魅力娛樂事業股份有限公司、得利影視股份有限公司訴由新
    竹市警察局第三分局報告臺灣新竹地方法院檢察署檢察官偵查起訴。
    理  由
一、訊據被告甲○○矢口否認有前揭販賣盜版光碟片及猥褻色情光碟片之犯行，辯稱
    ：當天是在現場找朋友丙○○聊天，該攤位是一個名叫「小佩」的小女生在賣的
    ，我沒有僱「小佩」，她叫我在攤子前把整箱ＣＤ傳給她，因為那時候她不要擺
    ，要收攤，我剛好站在那邊，她要我幫她，警員來時站得很遠，警察作證說的並
    不實在云云。
二、經查：
（一）如附表一、二所示之盜版光碟片係侵害滾石國際音樂股份有限公司、華納國際
      音樂股份有限公司、福茂唱片音樂股份有限公司、上華國際企業股份有限公司
      、科藝百代股份有限公司、博德曼股份有限公司、新力哥倫比亞音樂股份有限
      公司、豐華唱片股份有限公司、環球國際唱片股份有限公司、魔岩唱片股份有
      限公司、艾迴股份有限公司、華研國際音樂股份有限公司、東方魅力娛樂事業
      股份有限公司、得利影視股份有限公司著作權之物，經告訴代理人吳彥虢、梁
      耀宗於偵查中指訴綦詳，並有附表一所示錄音著作之專輯封面等附卷為憑，而
      扣案如附表三所示猥褻色情光碟，確有男女裸露、性交等猥褻影像，有讀取後
      列印之圖片四十張附偵查卷可參，以及在攤位上當場所查扣如附表一所示非法
      盜拷重製之音樂光碟片七百零四片、附表二所示非法盜拷重製之影音光碟片七
      十五部（每部二片、計一百五十片）、附表三所示之猥褻色情光碟片七十四片
      可證。
（二）查證人即著便衣查獲本件之警員乙○○於偵查中即證稱：「我到那裡先逛了一
      圈，發現甲○○的攤位，我在旁看了十分鐘，確定是甲○○在擺攤位，就以行
      動電話聯絡制服警員過來取締，另外一個未成年的少女我未捉到，當時只有我
      一人，我當天是穿便服，因為他已經開始收攤了，才未等制服警察．．．有人
      買的時候被告還告訴那人一片多少錢。」等語；該證人於原審調查時更進一步
      說明：「當天是奉分局長指示要查盜版光碟及色情光碟，所以我就穿著便衣到
      內湖夜市，並在夜市繞了一圈，看到被告的攤位在販賣盜版的光碟及色情光碟
      ，當時距離被告的攤位約五公尺，我看到被告在跟客人兜售光碟並向客人收錢
      ，後來我上前表明身分。當時確實是有一位未成年的少女，但那名少女是被告
      僱用的，被告確實有在攤位販賣盜版光碟，當時我只有一個人而且被告有逃跑
      ，所以只有抓到被告。在夜市監控被告的攤位有五到十分鐘．．．因為怕來支
      援的同事曾經去取締過盜版光碟而被被告認出，而且可能附近的攤位有人認出
      我是警察喬裝，有向被告通風報信，所以被告在收攤，因此我才去抓被告．．
      ．我在監控被告的攤位的時候，被告有跟那位小女生交談，客人拿盜版ＶＣＤ
      問被告壹片多少錢的時候，被告跟客人收了一百元，當時那位跑掉的小女生也
      在旁邊。」等語；證人乙○○於本院調查時仍為一致之陳述，該證人係依法執
      行公務而前往在場埋伏確定被告所為後始查獲，證人乙○○之證述當與事實相
      符，堪予採信。
（三）被告於本院自行帶同證人丙○○到庭證稱：當天被告是到現場找伊、該攤位不
      是被告所擺設，伊有告訴警察說被告是來找他聊天云云。惟查既是對自己有利
      之證人，何以自警訊、偵查、原審均未聲請傳喚，遲至二審始自行帶同到庭？
      況於本院當庭由證人即警員乙○○指認丙○○，陳稱：該丙○○當時並不在現
      場，我抓被告時叫他蹲下，他一下就跑掉，我將他追回來，沒有其他人在現場
      跟我說話等語，足見證人丙○○附和被告之詞並不足採。至被告雖提供「小佩
      」係使用0000000000號行動電話號碼云云，經原審查得該電話使用
      人係吳佩青，而傳訊證人吳佩青到庭應訊，證人吳佩青固不否認使用0000
      000000號行動電話，惟否認有被告所指在內湖夜市擺攤販賣盜版光碟片
      及委請被告收攤一事，且被告亦供稱無法確定證人吳佩青是不是「小佩」，是
      被告所稱係單純幫「小佩」收攤云云，並無證據以實其說，亦不足採。
    綜上所述，本件事證已臻明確，被告犯行洵堪認定，應依法論科。
三、核被告所為，係犯（修正前）著作權法第九十三條第三款、第八十七條第二款之
    明知為侵害著作權之物意圖營利而交付罪，及刑法第二百三十五條第一項販賣猥
    褻色情光碟片罪。被告於同一時地，以一販賣行為同時侵害如附表一、二所示多
    家公司之著作權，及同時販賣猥褻色情光碟片，為一行為觸犯數罪名，係想像競
    合犯，應從一重之明知為侵害著作權之物意圖營利而交付罪處斷。公訴意旨認係
    併合處罰，尚有未洽，惟本院依職權適用法律，並不受其拘束，併予敘明。至被
    告基於營利之意圖而持有、陳列、販賣上開盜版光碟片，其低度之意圖散布而陳
    列、持有之行為，為高度之意圖營利而交付之行為所吸收，不另論罪。被告與綽
    號「小佩」之少年二人間，就上開犯罪有犯意之聯絡及行為之分擔，為共同正犯
    。另被告與年滿十四歲未滿十八歲之不詳少年共同實施上開犯罪，應依少年事件
    處理法第八十五條第一項規定，加重其刑。
四、被告行為後，著作權法第九十三條第三款業經修正為第九十三條第一項第三款，
    法定本刑提高為「二年以下有期徒刑、拘役或併科新台幣五十萬元以下罰金」，
    第八十七條第二款之構成要件則做文字修正並移列同條第六款，並經總統於九十
    二年七月九日公布，同年月十一日生效。綜合比較新舊法之規定，以舊法較有利
    於被告，依刑法第二條第一項但書，應適用修正前之舊法。
五、原審以被告罪證明確，據以論罪科刑，固非無見。惟查：（一）被告於同一時地
    ，以一販賣行為同時犯前開各罪，為想像競合犯，應從一重處斷，原判決予以分
    論併罰，自有未當；（二）原判決附表二編號二片商名稱應為環球公司，編號八
    之數量應為十九，其記載有誤；（三）被告行為後，著作權法業經修正，已如前
    述，原審裁判時未及比較新舊法而適用，亦有未合。被告上訴否認犯罪固無理由
    ，惟原判決既有上開可議之處，即屬無可維持，應由本院予以撤銷改判。
六、爰審酌被告前因販賣盜版影音光碟片之違反著作權法案件，經原法院於九十一年
    一月九日以九十年度易字第八二０號判決有期徒刑三月，於同年一月二十八日確
    定，嗣於九十一年四月四日易科罰金執行完畢，有臺灣高等法院被告全國前案紀
    錄表、原法院九十年度易字第八二０號判決書、九十一年度執緝字第一四六號卷
    證資料各一份等附卷可憑，其在前開違反著作權法案件未執行前復犯下本案，以
    及政府大力宣導尊重他人智慧財產權之法令已有多時，其貪圖自身之利益，侵害
    他人辛苦之智慧結晶，及猥褻色情光碟片對社會風俗產生之影嚮等一切情狀，量
    處如主所示之刑及諭知易科罰金之折算標準，以資懲儆。
七、扣案如附表一、二所示非法盜拷重製光碟片，係在被告之攤位上查獲，應屬被告
    所有供犯罪所用之物，均應依刑法第三十八條第一項第二款規定宣告沒收（九十
    一年度保管字第四七０號，扣押物品清單見偵卷第五十七頁，惟附表二所示盜版
    ＶＣＤ數量，經原審勘驗應為七十五部，有勘驗筆錄一份附卷）。扣案如附表三
    所示猥褻色情光碟片，均係猥褻聲音、影像之附著物，應依刑法第二百三十五條
    第三項沒收。
八、據上論斷，應依刑事訴訟法第三百六十九條第一項前段、第三百六十四條、第二
    百九十九條第一項前段，（修正前）著作權法第九十三條第三款、第八十七條第
    二款，少年事件處理法第八十五條第一項，刑法第十一條前段、第二條第一項但
    書、第二十八條、第二百三十五條第一項、第三項、第五十五條、第四十一條第
    一項、第三十八條第一項第二款，罰金罰鍰提高標準條例第一條前段、第二條，
    判決如主文。
本案經檢察官劉永清到庭執行職務。
中      華      民      國    九十二    年      八      月      十五    日
                              臺灣高等法院刑事第二十庭
                                  審判長法  官  葉  麗  霞
                                        法  官  李  春  地
                                        法  官  陳  晴  教
右正本證明與原本無異。
不得上訴。
                                        書記官  郭  台  發
中      華      民      國    九十二    年      八      月      十八    日
附錄：本案論罪科刑法條全文
（修正前）著作權法第八十七條第二款：
有左列情形之一者，視為侵害著作權或製版權：
二、明知為侵害著作權或製版權之物而散布或意圖散布而陳列或持有或意圖營利而交
    付者。
（修正前）著作權法第九十三條：
有左列情形之一者，處二年以下有期徒刑，得併科新臺幣十萬元以下罰金：
一、侵害第十五條至第十七條規定之著作人格權者。
二、違反第七十條規者。
三、以第八十七條各款方法之一侵害他人之著作權者。
刑法第二百三十五條第一項
散布、播送或販賣猥褻之文字、圖畫、聲音、影像或其他物品，或公然陳列，或以他
法供人觀覽、聽聞者，處二年以下有期徒刑、拘役或科或併科三萬元以下罰金。
附表一：
┌──┬───────┬──┬───────┬──────────────┐
│編號│盜版重製CD雷  │數量│被侵害歌曲名稱│ 著  作  權  人             │
│    │射唱片名稱    │(片)│              │                            │
├──┼───────┼──┼───────┼──────────────┤
│一  │辛曉琪        │十八│永遠          │滾石國際音樂股份有限公司    │
│二  │李威＆林佑威  │八  │貓            │同右                        │
│三  │莫文蔚        │十五│沒時間        │同右                        │
│四  │五月天        │八  │軋車          │同右                        │
│五  │蘇慧倫        │四  │因為          │同右                        │
│六  │ＺＩＰ發射樂團│二十│星空          │華納國際音樂股份有限公司    │
│七  │那英          │十二│一笑而過      │同右                        │
│八  │孫燕姿        │二一│沒時間        │同右                        │
│九  │張惠妹        │九  │其實          │同右                        │
│十  │主打全舞行    │十二│眉飛色舞      │同右                        │
│十一│最愛熱門電影金│六  │Can't fight   │同右                        │
│    │曲            │    │the moonlight │                            │
│十二│恩雅          │三  │May it be     │同右                        │
│十三│排行大帝國    │三  │Thander Puss  │同右                        │
│    │              │    │Megamix       │                            │
│十四│鄭秀文        │九九│捨得          │同右                        │
│十五│蘇永康        │十二│悲傷止步      │福茂唱片音樂股份有限公司    │
│十六│川島末樹代    │十  │球鞋          │同右                        │
│十七│周蕙          │七  │夢中人        │同右                        │
│十八│張學友        │四  │人鬼獸        │上華國際企業股份有限公司    │
│十九│許慧欣        │二十│快樂為主      │同右                        │
│二十│舞力四射      │五  │飛吧          │同右                        │
│二一│陳慧琳        │七  │有福氣        │同右                        │
│二二│宇多田        │十  │零距離        │科藝百代股份有限公司        │
│二三│林憶蓮        │十三│紙飛機        │同右                        │
│二四│張宇          │五  │替身          │同右                        │
│二五│金嗓女唱將    │七  │我們的寂寞    │同右                        │
│二六│超級點唱精選  │七  │我們的寂寞    │同右                        │
│二七│蕭亞軒        │十八│我們的寂寞    │同右                        │
│二八│本多RuRu      │十一│有時候沒時候  │同右                        │
│二九│王菲          │十五│懷念          │同右                        │
│三十│順子          │十  │眷戀          │同右                        │
│三一│搖滾麥克      │六  │The actor     │科藝百代股份有限公司        │
│三二│西城男孩      │十  │I cry         │博德曼股份有限公司          │
│三三│米西亞        │十  │Escape        │同右                        │
│三四│惠妮休斯頓    │二  │I have nothing│同右                        │
│三五│康康          │二  │圓夢          │同右                        │
│三六│永邦          │十  │放了她        │同右                        │
│三七│彭佳慧        │八  │亮晶晶        │同右                        │
│三八│周杰倫        │十一│忍者          │同右                        │
│三九│松浦亞彌      │五  │流行          │同右                        │
│四十│金嗓男唱將    │二  │命中註定      │新力哥倫比亞音樂股份有限公司│
│四一│李玟          │五  │刀馬旦        │同右                        │
│四二│黎明          │九  │心情好        │同右                        │
│四三│西洋大樂兵    │八  │you rock my   │同右                        │
│    │              │    │world         │                            │
│四四│戀曲2002      │二  │Without you   │同右                        │
│四五│庾澄慶        │十三│命中註定      │同右                        │
│四六│周渝民        │十三│心疼          │同右                        │
│四七│梁詠琪        │二八│花火          │豐華唱片股份有限公司        │
│四八│張清芳        │十八│真愛尺碼      │同右                        │
│四九│合輯勁爆排行總│八  │SHAGGY        │環球國際音樂股份有限公司    │
│    │決選１        │    │              │                            │
│五十│男孩特區      │九  │And I         │同右                        │
│五一│蔡健雅        │二十│默契          │同右                        │
│五二│GRAMMY 2002   │十一│VIDEO-INDIA   │同右                        │
│    │              │    │ARIE          │                            │
│五三│伍佰          │八  │蛇            │魔岩唱片股份有限公司        │
│五四│布蘭妮        │十一│Boys          │同右                        │
│五五│新好男孩      │八  │Every body    │同右                        │
│五六│薰衣草        │十五│花香          │同右                        │
│五七│負君千行淚    │十  │若沒愛你要愛誰│同右                        │
│五八│吐司男之吻    │五  │一個人        │同右                        │
│五九│小事樂團      │二  │脆弱          │艾迴股份有限公司            │
│六十│容祖兒        │七  │說真的        │同右                        │
│六一│濱崎步        │十  │I am          │同右                        │
│六二│SHE           │三  │幸福留言      │華研國際音樂股份有限公司    │
│六三│動力火車      │九  │HIGH POWR     │同右                        │
│六四│成龍          │七  │真的用了心    │東方魅力娛樂事業股份有限公司│
├──┼───────┴──┴───────┴──────────────┤
│合計│七百零四片                                                        │
└──┴─────────────────────────────────┘
附表二：
┌──┬────────┬────┬────┬──────────────┐
│編號│盜版重製VCD片名 │數量(部)│片    商│備                        註│
├──┼────────┼────┼────┼──────────────┤
│一  │美麗境界        │八      │環球公司│權利人均為得利影視股份有限公│
│二  │狙擊殺手        │十七    │環球公司│司。每部二片，計有七十五部，│
│三  │開膛手          │二      │福斯公司│總共一百五十片。            │
│四  │終極土匪        │五      │同右    │                            │
│五  │哈特戰爭        │九      │同右    │                            │
│六  │衝出封鎖線      │二      │同右    │                            │
│七  │情人眼裡出西施  │六      │同右    │                            │
│八  │勇士們          │十九    │中藝公司│                            │
│九  │魔戒首部曲      │五      │同右    │                            │
│十  │一世狂野        │三      │同右    │                            │
└──┴────────┴────┴────┴──────────────┘
附表三、
┌──┬──────────┬───┬──┬──────────┬───┐
│編號│片                名│數  量│編號│片                名│數  量│
├──┼──────────┼───┼──┼──────────┼───┤
│一  │秘密基地            │一片  │二  │淫色慾望            │一片  │
│三  │DOME RSES           │一片  │四  │LADIES NIGHT OUT2   │一片  │
│五  │LONG DARK SHADOW    │一片  │六  │女體狂亂            │一片  │
│七  │白書                │一片  │八  │北里熏              │一片  │
│九  │監禁遊戲            │一片  │十  │究極性技            │一片  │
│十一│自由性愛            │一片  │十二│桃色森林            │一片  │
│十三│雞巴癢癢            │一片  │十四│澀谷痴女            │一片  │
│十五│珍陳代謝            │一片  │十六│性愛傳奇            │一片  │
│十七│粉紅佳人            │一片  │十八│飢渴的性            │一片  │
│十九│全蝕狂愛            │一片  │二十│新宿街頭靚女        │一片  │
│二一│制服才暴女          │一片  │二二│芸妓性物語          │一片  │
│二三│美妹與狗兒          │一片  │二四│豔女美屍            │一片  │
│二五│濡湯聖女            │一片  │二六│青性實錄            │一片  │
│二七│性愛派對            │一片  │二八│101真屌             │一片  │
│二九│蜜桃妹妹            │一片  │三十│傀儡素人            │一片  │
│三一│情桃出開            │一片  │三二│舞腿美屍            │一片  │
│三三│濃厚自慰            │一片  │三四│狂野女崽            │一片  │
│三五│猥行前鞭            │一片  │三六│慾望爆發            │一片  │
│三七│爆乳魔女            │一片  │三八│飢渴春夢            │一片  │
│三九│淫蕩魔女            │一片  │四十│病態女優            │一片  │
│四一│粉紅佳人水越麗子    │一片  │四二│賽車女郎            │一片  │
│四三│偷心素人            │一片  │四四│豪乳天使            │一片  │
│四五│淫魔登場            │一片  │四六│愛實習生            │一片  │
│四七│禁忌之愛            │一片  │四八│火爆浪女            │一片  │
│四九│聖女密碼            │一片  │五十│純情妹妹            │一片  │
│五一│純情辣妹            │一片  │五二│激情美乳            │一片  │
│五三│熟配素女            │一片  │五四│激情過招            │一片  │
│五五│荒淫傳奇            │一片  │五六│蜜汁傳奇            │一片  │
│五七│SPICE GIRL          │一片  │五八│水深火熱            │一片  │
│五九│淫亂精靈            │一片  │六十│性愛頻率            │一片  │
│六一│肉慾體驗            │一片  │六二│肉慾少女            │一片  │
│六三│肉慾妹妹            │一片  │六四│淫蕩的誘惑          │一片  │
│六五│FUCK ME MY ASS      │一片  │六六│淫蕩女王            │一片  │
│六七│上班賣春            │一片  │六八│WORLD SEX TOUR      │一片  │
│六九│TEEN TRYOUTS7       │一片  │七十│DALILA              │一片  │
│七一│矢部尚子            │一片  │七二│工藤朱實            │一片  │
│七三│過夕子              │一片  │七四│女校生援助交際系列  │一片  │
└──┴──────────┴───┴──┴──────────┴───┘


司法院資訊處製作；財團法人民間司法改革基金會備份。
